臺灣臺中地方法院刑事判決　　　　　　　　　　　　九十三年度易字第一一二號
　　公　訴　人　臺灣臺中地方法院檢察署檢察官
　　被　　　告　乙○○
　　　　　　　　丁○○
右列被告因詐欺等案件，經檢察官提起公訴（九十二年度偵字第一六八四四號），嗣
經本院合議庭裁定由受命法官獨任進行簡式審判程序，本院判決如左：
    主  文
乙○○共同連續意圖為自己不法之所有，以詐術使人將本人之物交付，處有期徒刑陸
月，如易科罰金，以參佰元折算壹日。
丁○○共同連續意圖為自己不法之所有，以詐術使人將本人之物交付，處有期徒刑壹
年。緩刑肆年。
    事  實
一、丁○○因陳銀寶（由臺灣士林地方法院審理）積欠丁○○任職之千順當舖債務（
    設在臺北市○○區○○路二段一六九號一樓），竟於九十一年七月間某日，共同
    基於意圖為自己不法所有之概括犯意聯絡，謀議以由陳銀寶尋找人頭詐貸款項以
    詐購車輛，再將購得車輛轉售交付予丁○○抵債，嗣陳銀寶即找來與其等有共同
    犯意聯絡之乙○○及甲○○（俟到案後另行審結）共同實行計劃。乙○○明知其
    本身並無資力繳納購車款項，甲○○亦明知其無工作，並無足夠之擔保信用，且
    其等自始即無意繳納分期付款，竟共同基於意圖為自己不法所有之概括犯意聯絡
    及違反動產擔保交易法之犯意聯絡，先由陳銀寶於九十一年七月間某日，帶乙○○前往千順當舖，與丁○○先行簽訂車輛買賣契約書（尚未填寫車籍資料），交
    付予丁○○。嗣於九十一年七月下旬（起訴書誤繕為八月初），陳銀寶透過丁○○輾轉介紹認識不知情之蔡春輝，再由蔡春輝介紹認識南陽實業股份有限公司（
    下稱南陽公司）承辦人員張惠玉，而後推由乙○○以自己名義，於九十一年七月
    下旬某日，佯向不知情之張惠玉訂購喜美廠牌ＦＥＲＩＯ型式之自小客車一輛〈
    汽車總價為新台幣（下同）五十九萬八千元〉，再由張惠玉介紹不知情之奇異資
    融股份有限公司（下稱奇異公司）職員錢康（原名錢世振）代為辦理融資，以設
    定動產擔保之方式借款五十萬元（分期總價款為八十二萬零三百六十八元，已付
    頭期款九萬元，尚積欠餘款七十三萬零三百六十八元），遂於九十一年八月七日
    ，由張惠玉陪同錢康前往臺中縣潭子鄉○○路○段一一七巷九號二樓之乙○○住
    處辦理對保，並由甲○○佯為乙○○之連帶保證人，且約定車輛存放地點為乙○○高雄市○○區○○街四七巷十五號住所，乙○○為動產擔保交易之債務人，致
    使奇異公司陷於錯誤，誤信乙○○、甲○○有償還附條件買賣債務之真意，而准
    予核貸，並於九十一年八月九日，如數代乙○○撥款五十萬元至南陽公司之帳戶
    ，張惠玉因而陷於錯誤，亦誤信乙○○有購車付款之真意，乃依約於九十一年八
    月十三日辦理領牌手續，車牌號碼為三Ｅ─四六四八號，旋於同年八月十四日，
    在南陽公司內湖營業所將前開自小客車交付予乙○○及陳銀寶，其等因而詐得該
    自小客車，乙○○則從中獲得三萬五千元之利潤。交車後，陳銀寶即自行利用該
    自小客車尚未經奇異公司辦妥動產抵押登記之前，迅將該自小客車駛往前開千順
    當舖，以四十萬元之價格出售予丁○○，足以生損害於奇異公司。嗣陳銀寶與丁○○二人，均明知前開自小客車新領牌照登記書車主聯並未毀損或滅失，係由奇
    異公司保管持有中，其等為達順利將該自小客車過戶至丁○○名下，以處分出售
    予他人之目的，竟共同基於使公務員登載不實之犯意聯絡，由丁○○委由不知情
    之代辦人員羅貴英，偽向臺北區監理所申請補發新領牌照登記書車主聯，使該管
    機關之不知情承辦人員將此不實事項，登載於職務上所掌管之異動登記書上，足
    以生損害於奇異公司及監理機關對於車籍資料管理之正確性。嗣該自小客車乃順
    利過戶在丁○○名下，丁○○旋以四十一萬之價格出售予不知情之鍾登輝，再由
    鍾登輝於同年八月十八日，以四十三萬五千元之價格出售予不知情之戊○○，再
    由丁○○名下直接過戶登記在戊○○之女張佳蓉名下。迄奇異公司於同年八月十
    五日，以郵寄方式申辦動產擔保交易登記，於同年八月十九日，接獲高雄市監理
    站通知前開自小客車早於同年八月十六日辦妥過戶手續，無法再辦理動產擔保交
    易登記，始報警而查悉上情。
二、案經奇異公司告訴及高雄市政府警察局移請臺灣高雄地方法院檢察署檢察官呈請
    臺灣高等法院檢察署核轉臺灣臺中地方法院檢察署檢察官偵查起訴。
    理  由
一、訊據被告丁○○及乙○○對於右揭事實均坦承不諱，核與告訴人奇異公司代理人
    丙○○、劉嘉文及證人蔡春輝、張惠玉、戊○○、張佳蓉、錢康分別指訴及證述
    之情節相符，並有車牌號碼三Ｅ─四六四八號自小客車之動產擔保附條件買賣契
    約書、車輛預約單、車輛交付聲明書、動產擔保交易登記退件原因說明書、統一
    發票（見臺灣臺中地方法院檢察署九十二年度偵字第一六八四四號偵查卷第三一
    至三六頁）、附條件買賣契約書分期標的、核准書、付款紀錄查詢、身分證影本
    、汽車新領牌照登記書、行車執照、催收記錄維護作業、汽車異動歷史查詢、汽
    車過戶申請登記書、各項異動登記書、汽車買賣合約書、聲明書、交車單等附卷
    可稽（高市警刑偵七字警卷第三六至四二、五○至五二、五四、九三、九四、高
    市警鼓分刑字警卷第二九、三三、三九、四○頁），本件事證已臻明確，被告等
    之犯行均堪以認定。
二、按動產擔保交易法第三十八條規定動產擔保交易之債務人，意圖不法之利益，將
    標的物遷移、出賣、出質、移轉、抵押或為其他處分，致生損害於債權人者，處
    三年以下有期徒刑、拘役、或科或併科六千元以下罰金，此項規定，係因特定關
    係成立之罪，其犯罪主體，須為動產擔保交易之債務人，然並不因此排除他人得
    依刑法第三十一條第一項規定，與該債務人成立共犯（最高法院八十四年度台非
    字第一四０號裁判可資參照）。又按動產擔保交易，應以書面訂立契約；非經登
    記，不得對抗善意第三人；動產擔保交易法第五條定有明文。是依動產擔保交易
    法成立之交易，雖屬要式行為，應以書面訂立契約，並視其為動產抵押、附條件
    買賣或信託占有，分別依該法載明其應記載之事項；惟該動產擔保交易之「登記
    」，既係採登記對抗要件，則其未為登記者，僅不得對抗善意第三人。經查本件
    被告乙○○向奇異公司以動產擔保附條件買賣方式貸款，而向南陽公司購買取得
    前開自小客車，則被告乙○○即係該動產擔保交易之債務人，並不因該動產擔保
    交易尚未為辦理「登記」完畢而有不同。是核被告乙○○係犯刑法第三百三十九
    條第一項之詐欺取財罪及動產擔保交易法第三十八條之出賣動產擔保交易標的物
    罪；被告丁○○係犯刑法第三百三十九條第一項之詐欺取財罪、刑法第三百十四
    條使公務員登載不實罪及動產擔保交易法第三十八條之出賣動產擔保交易標的物
    罪。公訴人認被告等之行為，未構成動產擔保交易法之犯行，尚有未洽。被告乙○○、丁○○與陳銀寶、甲○○間，對上開詐欺取財及出賣動產擔保交易標的物
    犯行；被告丁○○與陳銀寶間，就上開使公務員登載不實犯行間，均有犯意之聯
    絡及行為之分擔，均為共同正犯，被告丁○○利用不知情之羅貴英以辦理使公務
    員登載不實之過戶手續，為間接正犯。再被告乙○○、丁○○所為先後詐取貸款
    及詐購自小客車之行為，時間緊接，所犯構成要件相同之罪名，顯係基於概括之
    犯意反覆為之，均為連續犯，爰依刑法第五十六條之規定以一罪論，並均加重其
    刑。又被告乙○○所犯上開二罪間；被告丁○○所犯上開三罪間，有方法與結果
    之牽連關係，均應依刑法第五十五條牽連犯之規定，各從較重之詐欺取財罪處斷
    。爰審酌被告二人不勞而獲之犯罪動機、目的可議、參與犯罪之程度、對他人財
    產之損害、對社會交易秩序之危害、惟犯罪手段尚稱平和及犯後均已坦承犯行，
    態度尚稱良好等一切情狀，分別量處如主文所示之刑，並就被告乙○○部分諭知
    易科罰金之折算標準。末查被告丁○○前未曾受有期徒刑以上刑之宣告，有臺灣
    臺中地方法院檢察署刑案資料查註紀錄表及臺灣高等法院被告全國前案紀錄表附
    卷可憑，被告丁○○因一時失慮致罹刑章，現因坦承犯行，歸還車輛，堪認已有
    悔意，其經此教訓，當知警惕而無再犯之虞，本院綜核各情，所宣告之刑，認以
    暫不執行為適當，併予宣告緩刑四年，以啟自新。
據上論斷，應依刑事訴訟法第二百七十三條之一第一項、第二百九十九條第一項前段
，動產擔保交易法第三十八條，刑法第十一條前段、第二十八條、第五十六條、第三
百三十九條第一項、第二百十四條、第五十五條、第三十一條第一項、第四十一條第
一項前段、第七十四條第一款，罰金罰鍰提高標準條例第一條前段、第二條，判決如
主文。
中      華      民      國    九十三    年     七     月     二十三     日
                              臺灣臺中地方法院刑事第十一庭
                                  法  官  蔡  美  華
右正本證明與原本無異。
如不服本判決，應於判決送達後十日內向本院提出上訴狀，上訴於臺灣高等法院臺中
分院( 須附繕本 )。
                                  書記官
中      華      民      國    九十三    年     七     月     二十三     日
附錄論罪科刑法條：
刑法第三百三十九條第一項
意圖為自己或第三人不法之所有，以詐術使人將本人或第三人之物交付者，處五年以
下有期徒刑、拘役或科或併科一千以下罰金。
中華民國刑法第二百一十四條
 (使公務員登載不實罪)
明知為不實之事項，而使公務員登載於職務上所掌之公文書，足以生損害
於公眾或他人者，處三年以下有期徒刑、拘役或五百元以下罰金。
動產擔保交易法第三十八條
 (處分標的物之處罰)
動產擔保交易之債務人，意圖不法之利益，將標的物遷移、出賣、出質、
移轉、抵押或為其他處分，致生損害於債權人者，處三年以下有期徒刑、
拘役或科或併科六千元以下之罰金。
